---
title: "PLPCC02 - Lab 1 - Checkpoint 2"
output:
  html_document:
    df_print: paged
  pdf_document: default
  word_document: default
---
## Tiago Lucas Pereira Clementino

```{r setup}
library(tidyverse)
library(here)
library(knitr)
theme_set(theme_bw())
options(warn=-1)
```

# Dados

Os dados foram coletados a partir da operação da plataforma aberta de integração contínua Travistorent. Estes descrevem operações inerentes ao andamento de projetos no Github e a procedimentos de Integração Contínua (testes, *commits*, PR, *build* de integração, etc) ao longo de um certo período de tempo.

A integração contínua é um processo onde o desenvolvedor integra o código alterado e/ou desenvolvido ao projeto principal na mesma frequência com que as funcionalidades são introduzidas.

Nossa intenção é analisar os dados fazendo um paralelo entre as linguagens de programação Java e Ruby, levantando questões inerentes às características dos projetos de software que as utilizam. Diante disto, descartamos qualquer dados referentes a outras linguagens.

```{r read}
projetos = read_csv(here::here("data/projetos.csv"))
```
```{r clean}
projetos = projetos %>% 
    filter(lang != "javascript")
```

## Variáveis

Nossa base de dados conta com variáveis bem intuitivas.

```{r}
projetos %>% names()
```

Cada uma delas descreve alguma característica dos projetos. 

Nome                    | Descrição
------------------------|---------------------------------------------------------------------------------
"gh_project_name"       | nome do projeto 
"team"                  | total de desenvolvedores que participaram do projeto até sua última medição
"lang"                  | linguagem de programação predominante
"sloc_end"              | total de linhas de código na última medição do projeto
"sloc_med"              | total de linhas de código no meio do tempo de atividade estimado do projeto
"activity_period"       | tempo de atividade estimado do projeto
"num_commits"           | total de submissões de alteração durante todo o tempo de atividade do projeto
"commits_per_month"     | total de submissões por mês
"tests_per_kloc"        | casos de teste por total de linhas de código
"total_builds"          | total de integrações
"build_success_prop"    | proporção de integrações bem-sucedidas
"builds_per_month"      | total médio de integrações por mês
"tests_added_per_build" | total médio de testes adicionados por integração
"tests_successful"      | total de testes bem-sucedidos
"test_density"          | densidade de testes
"test_size_avg"         | tamanho médio dos casos de testes

Na nossa análise usaremos apenas as variáveis "team", "lang" e "build_success_prop".

## Distribuições dos dados  

Distribuição dos dados entre as linguagens de programação Java e Ruby.

```{r}
projetos %>% 
    group_by(lang) %>% 
    summarise(projetos_ = n()) %>% 
    ggplot(aes(x = lang, y = projetos_, fill = lang, color= lang)) + 
    geom_col()
```

# Análise

A partir daqui analisaremos nossos dados com base em duas questões importantes, a primeira é como o tamanho da equipe se comporta na nossa base de dados em relação as linguagens de programação Java e Ruby, e a segunda é como projetos grandes (10 integrantes ou mais) variam na proporção de integrações bem-sucedidas em função das mesmas duas linguagens. Nosso objetivo aqui é identificar características e peculiaridades dos dados basicamente em função da linguagem de programação, do tamanho da equipe de desenvolvimento e da proporção de integração de alterações.

## Distribuição do tamanho de equipes para Java e Ruby

Aqui pretendemos fazer uma análise da variável "tamanho da equipe" presente nos dados, deixando o alvo desta análise em aberto.

```{r}
projetos %>% 
    ggplot(aes(x= team, color = lang)) + 
    scale_x_log10() + 
    geom_density()
projetos %>% 
    ggplot(aes(y = team, 
               x = lang, color= lang)) + 
    geom_violin() + 
    scale_y_log10() + 
    geom_jitter(width = .1, alpha = .1)
projetos %>% 
    ggplot(aes(x = lang, 
               y = team, color=lang)) + 
    geom_point(alpha = .3) + 
    scale_y_log10()+ 
    geom_boxplot(width = .25)


```

Com base nos gráficos acima podemos ver que há uma predominância de equipes entre dois e dez integrantes, sobretudo com 4 ou 5 pessoas. Ruby parece estar mais distribuída em uma faixa de valores um pouco mais densa, um valor máximo maior de 200, o que destoa do conjunto.

```{r}
projetos %>% 
    group_by(lang) %>% 
    summarise(mediana = median(team)) %>% 
    ggplot(aes(x = lang, y = mediana, fill = lang, color= lang)) + 
    geom_col()
projetos %>% 
    group_by(lang) %>% 
    summarise(media = mean(team)) %>% 
    ggplot(aes(x = lang, y = media, fill = lang, color= lang)) + 
    geom_col()
projetos %>% 
    group_by(lang) %>% 
    summarise(desvio_padrao = sd(team)) %>% 
    ggplot(aes(x = lang, y = desvio_padrao, fill = lang, color= lang)) + 
    geom_col()
```

Dos gráficos apresentados acima, os dois resultados mais relevantes são: O total de desenvolvedores mais central nos dados é 5 tanto em Java quanto em Ruby (como os gráficos anteriores mostraram), o que sugere um equilíbrio. O segundo resultado importante é a diferença entre as taxas de variação de Java (aproximadamente 7) e Ruby (aproximadamente 11), sendo Java bem menor. Isto indica uma maior homogeneidade nos dados de Java.


## Variação na proporção de integrações bem sucedidas para projetos com grandes equipes em função da linguagem

Eliminar os projetos com menos de 10 membros na equipe equivale a descartar a maior parte da base de dados, o que altera bastante a distribuição dos dados. Como veremos em seguida, algumas medidas centrais dos dados foram reposicionadas.


```{r}
projetos %>% 
    ggplot(aes(x = lang, 
               y = team,color=lang)) + 
    geom_jitter(alpha = .4, width = .2, size = .8) + 
    scale_y_log10()+ 
    geom_boxplot(width = .25)
projetos %>% 
    filter(team>=10) %>%
    ggplot(aes(x = lang, 
               y = team,color=lang)) + 
    geom_jitter(alpha = .4, width = .2, size = .8) + 
    scale_y_log10()+ 
    geom_boxplot(width = .25)
```

Os dois gráficos acima apresentam a disposição das quantidades de integrantes para cada equipe de todos os dados e do conjunto filtrado para valores superiores a 10. Perceba que houve uma grande distorção. 

```{r}
projetos %>% 
    ggplot(aes(x = lang, 
               y = build_success_prop,color=lang)) + 
    geom_violin() + 
    geom_jitter(alpha = .4, width = .2, size = .8) + 
    scale_y_log10()
projetos %>% 
    filter(team>=10) %>%
    ggplot(aes(x = lang, 
               y = build_success_prop,color=lang)) + 
    geom_violin() +
    geom_jitter(alpha = .4, width = .2, size = .8) + 
    scale_y_log10()
```

O mesmo ocorre quando observamos a proporção de integrações bem-sucedidas. Perceba que o segundo gráfico, referente à amostra filtrada (equipe >= 10), é muito mais disperso.

```{r}
projetos %>% 
    filter(team>=10) %>%
    group_by(lang) %>% 
    summarise(media = mean(build_success_prop)) %>% 
    ggplot(aes(x = lang, y = media, fill = lang, color = lang)) + 
    geom_col()
projetos %>% 
    filter(team>=10) %>%
    group_by(lang) %>% 
    summarise(mediana = median(build_success_prop)) %>% 
    ggplot(aes(x = lang, y = mediana, fill = lang, color = lang)) + 
    geom_col()
projetos %>% 
    filter(team>=10) %>%
    group_by(lang) %>% 
    summarise(desvio_padrao = sd(build_success_prop)) %>% 
    ggplot(aes(x = lang, y = desvio_padrao, fill = lang, color = lang)) + 
    geom_col()
```

Aqui finalmente comparamos a variação da proporção de integrações bem-sucedidas nos dados filtrados (equipe >= 10). Para isto tomamos três valores, cada um exposto em um gráfico acima: O valor médio, representando a proporção de integrações bem-sucedidas de cada projeto dividida pelo total de projetos para cada linguagem, o valor central (mediana), representando o projeto que divide os dados ordenados ao meio, e a taxa de variação desta variável.

O valor médio desta variável para o conjunto filtrada mostra-se extremamente equilibrado, como é possível ver no gráfica, tendo as duas linguagens praticamente o mesmo resultado (algo em torno de 0.75).
O valor central, que representa o projeto que divide os dados igualmente entre maiores e menores, apresenta uma certa vantagem para linguagem Java.

Finalmente, a taxa de variação da proporção de integrações bem-sucedidas descrita no terceiro gráfico também apresenta vantagem para Java.

Tento o valor médio bastante equilibrado entre as linguagens e uma vantagem para Java no valor central, já poderíamos ter concluído que a taxa de variação entre os projetos Java para esta variável é superior. O gráfico que descreve esta variação só confirma o que já parecia claro, projetos Java variam bem mais no que diz respeito a proporção de integrações bem-sucedidas.

