---
title: "PLPCC02 - Lab 1 - Checkpoint 2"
output:
  pdf_document: default
  html_document:
    df_print: paged
---

```{r setup}
library(tidyverse)
library(here)
library(knitr)
theme_set(theme_bw())
```

## Dados

Os dados foram coletados a partir da operação da plataforma aberta de integração contínua Travistorent. Estes descrevem operações inerentes ao andamento do projeto e a procedimentos de Integração Contínua (testes, commits, PR, build de integração, etc) ao longo de um certo período de tempo.
A integração contínua é um processo onde o desenvolvedor integra o código alterado e/ou desenvolvido ao projeto principal na mesma frequência com que as funcionalidades são desenvolvidas.
Nossa intenssão é analisar os dados fazendo um paralelo entre as linguagens de programação Java e Ruby levantando questões inerentes às características dos projetos de software que às utilizam. Diante disto, descartamos qualquer dados referente à outras linguagens.

```{r read}
projetos = read_csv(here::here("data/projetos.csv"))
```
```{r clean}
projetos = projetos %>% 
    filter(lang != "javascript")
```

## Variáveis

Nossa base de dados conta com variáveis bem intuitiva.

```{r}
projetos %>% names()
```

Cada uma delas descreve uma característica dos projeto. 

"gh_project_name"        nome do projeto), 
"team"                   total de desenvolvedores que participaram do projeto até sua ultima medição
"lang"                   linguagem de programação poredominante
"sloc_end"               total de linhas de código na ultima medição do projeto
"sloc_med"               total de linhas de código no meio do tempo de atividade estimado do projeto
"activity_period"        tempo de atividade estimado do projeto
"num_commits"            total de submissões de alteração durante todo o tempo de atividade do projeto
"commits_per_month"      total de submissões por mês
"tests_per_kloc"         casos de teste por total de linhas de código
"total_builds"           total de integrações
"build_success_prop"     proporção de integrações bem sucedidas
"builds_per_month"       total médio de integrações por mês
"tests_added_per_build"  total médio de testes adicionados por integração
"tests_successful"       total de testes bem sucedidos
"test_density"           densidade de testes
"test_size_avg"          tamanho médio dos casos de testes

Na nossa análise usaremos apenas as variáveis "sloc_end", "sloc_med", "activity_period", "build_success_prop" e "test_density" tomadas em função de "team" e "lang".

## Distribuições dos dados  

Distribuição dos dados entre as linguagens de programação Java e Ruby.

```{r}
projetos %>% 
    group_by(lang) %>% 
    summarise(n = n()) %>% 
    ggplot(aes(x = lang, y = n)) + 
    geom_col()
projetos %>% 
    filter(tests_per_kloc >=.1) %>%
    ggplot(aes(x= tests_per_kloc, y= test_size_avg , color = lang)) + 
    scale_x_log10()+ 
    geom_point(alpha = .3) + 
    stat_smooth(method = "lm")+
    facet_grid(lang ~ .)

projetos %>% 
    filter(team >=20) %>%
    ggplot(aes(x= tests_per_kloc , color = lang, add=T)) + 
    scale_x_log10()+ 
    geom_density()
projetos %>% 
    ggplot(aes(x= tests_per_kloc / team , color = lang)) + 
    scale_x_log10()+ 
    geom_density()
projetos %>% 
    ggplot(aes(x= team, color = lang)) + 
    scale_x_log10()+ 
    geom_density()
```

## análise

A partir daqui analisaremos nosso dados com base em duas perguntas. Nosso objetivo aqui é identificar características e peculiaridade dos dados basicamente em função da linguagem de programação e do tamanho da equipe de desenvolvimento.

## Pergunta A: Como são os tamanhos de time nos projetos que usam travis em Java e em Ruby nos nossos dados?

A pergunta em questão pede uma análise da variável "tamanho da equipe" presente nos dados, deixando o alvo desta análise em aberto. Optei por realizar esta análise a partir da observação desta variável e compará-la com mais duas que chamei de produtividade e sucesso em integrações por integrante.

```{r}
projetos %>% 
    filter(commits_per_month <= 10) %>%
    ggplot(aes(x= team , color = lang)) + 
    geom_density()
projetos %>% 
    group_by(lang) %>% 
    summarise(n = n()) %>% 
    ggplot(aes(x = lang, y = n)) + 
    geom_col()
projetos %>% 
    filter(commits_per_month < builds_per_month) %>%
    group_by(lang) %>% 
    summarise(n = n()) %>% 
    ggplot(aes(x = lang, y = n)) + 
    geom_col()
projetos %>% 
    filter(commits_per_month <= 100, commits_per_month >= builds_per_month) %>%
    ggplot(aes(x= (commits_per_month - builds_per_month)*100/commits_per_month, color = lang)) + 
    scale_x_log10()+ 
    geom_density()
projetos %>% 
    filter(commits_per_month <= 100, commits_per_month >= builds_per_month) %>%
    ggplot(aes(x= (commits_per_month - builds_per_month)*100/commits_per_month, y=team, color = lang)) + 
    scale_y_log10()+ 
    geom_point(alpha = .3) + 
    stat_smooth(method = "lm")
projetos %>% 
    filter(commits_per_month <= 100, commits_per_month >= builds_per_month) %>%
    ggplot(aes(x= (commits_per_month - builds_per_month)*100/commits_per_month, y=activity_period, color = lang)) + 
    geom_point(alpha = .3) + 
    stat_smooth(method = "lm")
projetos %>% 
    filter(commits_per_month <= 100, commits_per_month >= builds_per_month) %>%
    ggplot(aes(x= (commits_per_month - builds_per_month)*100/commits_per_month, color = lang)) + 
    scale_x_log10()+ 
    geom_density()
projetos %>% 
    filter(commits_per_month <= 100, commits_per_month >= builds_per_month) %>%
    ggplot(aes(x= commits_per_month , color = lang)) + 
    geom_density()
projetos %>% 
    filter(builds_per_month <= 100, commits_per_month >= builds_per_month) %>%
    ggplot(aes(x= builds_per_month, color = lang)) + 
    geom_density()
projetos %>% 
    ggplot(aes(x= team, color = lang)) + 
    geom_density()
projetos %>% 
    ggplot(aes(y = team, 
               x = lang)) + 
    geom_violin() + 
    scale_y_log10() + 
    geom_jitter(width = .1, alpha = .1)
projetos %>% 
    ggplot(aes(x = lang, 
               y = team, color=lang)) + 
    geom_point(alpha = .3) + 
    scale_y_log10()+ 
    stat_smooth(method = "lm")
```
```{r}
projetos %>% 
    filter(test_density>0) %>%
    filter(team<50) %>%
    ggplot(aes(x= team, y = test_density, color = lang)) +
    scale_y_log10() + 
    geom_violin() + 
    geom_jitter(width = .1, alpha = .1) + 
    facet_grid(lang ~ .)


projetos %>% 
    filter(team<50) %>%
    group_by(lang,team) %>% 
    summarise(n = mean(test_density)) %>% 
    ggplot(aes(y = n, x = team, color = lang)) +
    
    geom_jitter(width = .1, alpha = 1.0) + 
    facet_grid(lang ~ .)


projetos %>% 
    filter(test_density>0) %>%
    filter(team<50) %>%
    ggplot(aes(y= test_density, x=team, color = lang)) + 
    geom_col() + 
    facet_grid(lang ~ .)

projetos %>% 
    filter(test_density>0) %>%
    filter(test_density<500) %>%
    ggplot(aes(x= test_density)) + 
    geom_histogram(bins = 100) + 
    facet_grid(lang ~ .)

projetos %>% 
    filter(test_density>0) %>%
    ggplot(aes(x = test_density, color = lang)) + 
    scale_x_log10() + 
    geom_density()
```

Com base nos gráficos acima podemos ver que há uma predominância de equipes entre dois e dez integrantes, sobretudo com 4 ou 5 pessoas.

```{r}
projetos %>% 
    group_by(lang) %>% 
    summarise(n = median(team)) %>% 
    ggplot(aes(x = lang, y = n)) + 
    geom_col()
projetos %>% 
    group_by(lang) %>% 
    summarise(n = mean(team)) %>% 
    ggplot(aes(x = lang, y = n)) + 
    geom_col()
projetos %>% 
    group_by(lang) %>% 
    summarise(n = sd(team)) %>% 
    ggplot(aes(x = lang, y = n)) + 
    geom_col()
```
Dos gráficos apresentados acima os dois resultado mais relevantes são: O total de desenvolvedores mais central nos dados é 5 tanto em Java quanto em Ruby (como os gráficos anteriors mostraram), o que sugere um equilíbrio. O segundo resultado importante é a diferença entre as taxas de variação de Java (aproximadamente 7) e Ruby (aproximadamente 11), sendo Java bem menor. Isto indica uma maior homogeneidade nos dados de Java.

```{r}
projetos %>% 
    ggplot(aes(x = activity_period, 
               y = team, color=lang)) + 
    geom_point(alpha = .3) + 
    scale_y_log10()+ 
    stat_smooth(method = "lm")
projetos %>% 
    ggplot(aes(x= activity_period, color = lang)) + 
    geom_density()
projetos %>% 
    filter(lang=='java'||lang=='ruby') %>%
    ggplot(aes(x = sloc_end, 
               y = team, color=lang)) + 
    geom_point(alpha = .3) + 
    scale_x_log10() + 
    scale_y_log10() + 
    stat_smooth(method = "lm")
projetos %>% 
    filter(lang=='java'||lang=='ruby') %>%
    ggplot(aes(x = sloc_med, 
               y = team, color=lang)) + 
    geom_point(alpha = .3) + 
    scale_x_log10() + 
    scale_y_log10() + 
    stat_smooth(method = "lm")
projetos %>% filter(sloc_end > 100 && sloc_end < 1000000) %>%
    ggplot(aes(x= sloc_end, color = lang)) + 
    scale_x_log10() + 
    geom_density()
projetos %>% 
    filter(sloc_end > 100 && sloc_end < 1000000) %>%
    mutate(productivity = sloc_end / (team * activity_period)) %>%
    ggplot(aes(x= productivity, color = lang)) + 
    scale_x_log10() + 
    geom_density()

```

Produtividade aqui é o tamanho do código completo do projeto ponderado pelo tamanho do time multiplicado pelo período de atividade do projeto (código / [tamanho da equipe X período de atividade]). Com relação ao tamanho do código do projeto, optei por utilizar a variável referente à este valor na ultima médição ("sloc_end") por duas razões: entender que esta seria a mais adequada e por ambas terem um distribuição muito parecida ("sloc_end" e "sloc_med") como é possível observar nos terceiro e quarto gráficos acima.
Há ainda uma peculiaridade com relação à distribuiçao da variável "período de atividade do projeto". Como é possível ver nos primeiro e segundo gráficos da série acima, a proporção de projetos Java é maior para projeto de menor duração, mas não altura dos 30 meses de vida, aproximadamente, esta proporção passar a peder para projetos Ruby.
Observando, finalmente, a variável produtividade (último gráfico), veja que Java leva uma certa vantagem em relação a Ruby. Isto indica que equipes de desenvolvimento Java produzem mais código que equipes Ruby. Mesmo quando eliminamos os extremos (menos de 100 linhas de código e mais de um milhão) ainda sim a vantagem persiste. Isto pode ter dois significados, estas equipes podem de fato ser mais produtivas em termos de software ou estas equipes são mais produtivas porque a linguagem é mais prolixa e requer mais volume de texto para o mesmo software.

```{r}
projetos %>% 
    ggplot(aes(x= test_density, color = lang)) + 
    scale_x_log10() + 
    geom_density()
projetos %>% mutate(test_density_per_developer = test_density * team) %>%
    ggplot(aes(x= test_density_per_developer, color = lang)) + 
    scale_x_log10() + 
    geom_density()
```
Ao comparar as duas linguagens com relação à densidade de testes, à despeito do maior volume de código dos projetos Java (é possível que justamente em função disto) os projetos Ruby parecem ter mais testes em função do total de código. O que implica em duas comclusões, ou os projetos Ruby realmente tem mais testes ou Java é uma linguagem mais prolixa e por isto gera mais código.
Observando um paralelo entre o tamanho da equipe e a densidade de testes, a diferença praticamente se mantem. Isto leva a crer que programadores Ruby passam mais tempo escrevendo testes que programadores Java, mas não acrescenta muito em relação ao tamanho da equipe.

```{r}
projetos %>% 
    ggplot(aes(x = build_success_prop, 
               y = test_density, color=lang)) + 
    geom_point(alpha = .3) + 
    scale_y_log10()+ 
    stat_smooth(method = "lm")
projetos %>% 
    ggplot(aes(x= build_success_prop, color = lang)) + 
    scale_x_log10() + 
    geom_density()
projetos %>% mutate(build_success_prop_per_team = team * build_success_prop) %>%
    ggplot(aes(x= build_success_prop_per_team, color = lang)) + 
    scale_x_log10() + 
    geom_density()
projetos %>% 
    ggplot(aes(x= team, color = lang)) + 
    scale_x_log10() + 
    geom_density()
```


## Pergunta B: Ao comparar projetos em Java e em Ruby que tenham ao menos 10 contribuidores no time nos nossos dados, projetos de qual linguagem variam mais na proporção de builds cujo resultado é sucesso?

.....


```{r}
projetos %>% 
    filter(team>=10) %>%
    filter(lang=='java'||lang=='ruby') %>%
    ggplot(aes(x = 'um label', 
               y = team,color=lang)) + 
    geom_jitter(alpha = .4, width = .2, size = .8) 
projetos %>% 
    filter(team>=10) %>%
    filter(lang=='java'||lang=='ruby') %>%
    group_by(lang) %>% 
    summarise(build_success_prop_var = sd(build_success_prop)) %>% 
    ggplot(aes(x = lang, y = build_success_prop_var)) + 
    geom_col()
```

```{r}
projetos %>% 
    ggplot(aes(x = "um label", 
               y = build_success_prop)) + 
    geom_jitter(alpha = .4, width = .2, size = .8) 
```


```{r}
projetos %>% 
    ggplot(aes(x = team)) + 
    geom_histogram(binwidth = 10, fill = "white", color = "blue") + 
    geom_rug(alpha = .5)

projetos %>% 
    ggplot(aes(x = build_success_prop)) + 
    geom_histogram(binwidth = .1, fill = "white", color = "red") + 
    geom_rug(alpha = .3)
```

```{r}
projetos %>% 
    ggplot(aes(x = team)) + 
    stat_ecdf()
```

```{r}
projetos %>% 
    ggplot(aes(x= lang, 
               y = build_success_prop)) + 
    geom_boxplot(width = .25)

projetos %>% 
    ggplot(aes(x= build_success_prop)) + 
    geom_histogram(bins = 10) + 
    facet_grid(lang ~ .)

projetos %>% 
    ggplot(aes(x= build_success_prop, color = lang)) + 
    stat_ecdf() 

```

```{r}
projetos %>% 
    ggplot(aes(x = build_success_prop, color = lang)) + 
    geom_density()
```

```{r}
projetos %>% 
    ggplot(aes(y = build_success_prop, 
               x = lang)) + 
    geom_violin() + 
    geom_jitter(width = .1, alpha = .1)
```


1 nominal x 1 numérica

```{r}
projetos %>% 
    ggplot(aes(x = lang, y = team)) + 
    geom_jitter(alpha = .4, width = .2, size = .8) 
```

Transformação de log na escala da variável team:

```{r}
projetos %>% 
    ggplot(aes(x = lang, y = team)) + 
    geom_jitter(alpha = .4, width = .2, size = .8) + 
    scale_y_log10()
```

O que é a transformação de log

```{r}
escalas = tibble(x = 10**(1:20), 
                 escala_linear = x, 
                 escala_log = log10(x))

escalas
```


### Histogramas e density plots

```{r}
projetos %>% 
    ggplot(aes(x = sloc_end)) + 
    geom_histogram(bins = 20, fill = "white", color = "blue") + 
    facet_grid(lang ~ .) +
    scale_x_log10()
```

Density

Rugs

ECDFs

Boxplots

Violin


```{r}
projetos %>% 
    ggplot(aes(x = activity_period)) + 
    geom_histogram(bins = 10, fill = "white", color = "blue") + 
    geom_rug(alpha = .3) + 
    facet_grid(lang ~ .) 
```



```{r}
projetos %>% 
    ggplot(aes(x = sloc_end, color = lang)) + 
    stat_ecdf() + 
    scale_x_log10()
```

```{r}
projetos %>% 
    ggplot(aes(x = build_success_prop)) + 
    geom_density()
```

```{r}
projetos %>% 
    ggplot(aes(x = team, 
               y = commits_per_month)) + 
    geom_point(alpha = .3) + 
    scale_x_log10() + 
    scale_y_log10()
```

